臺灣宜蘭地方法院刑事判決
110年度易字第186號
公  訴  人  臺灣宜蘭地方檢察署檢察官
被      告  林奎璿




上列被告因動物保護法等案件，經檢察官提起公訴（110年度偵
緝字第67號），本院判決如下：
    主  文
乙○○無罪。
    理  由
一、公訴意旨略以：被告乙○○於民國109年7月9日11時19分許，
    受賴聰義委託，在宜蘭縣○○鄉○○○路000號旁空地除草時，基
    於傷害動物及毀損之犯意，以除草機割傷告訴人甲○○飼養於
    該處狗屋內之黑狗1隻(下稱系爭黑狗)，致系爭黑狗因此受
    有左前肢上膊骨上端外傷開放性斷開性骨折等肢體嚴重殘缺
    之傷害，並足以生損害於告訴人。因認被告所為，係犯動物
    保護法第25條第1款、第6條之故意傷害動物致動物肢體嚴重
    殘缺及刑法第354條之毀損罪嫌。
二、按犯罪事實應依證據認定之，無證據不得認定犯罪事實；不
    能證明被告犯罪者，應諭知無罪之判決，刑事訴訟法第154
    條第2項、第301條第1項分別定有明文。又按事實之認定，
    應憑證據，如未能發現相當證據，或證據不足以證明，自不
    能以推測或擬制之方法，以為裁判基礎；認定犯罪事實所憑
    之證據，雖不以直接證據為限，間接證據亦包括在內；然而
    無論直接或間接證據，其為訴訟上之證明，須於通常一般之
    人均不致有所懷疑，而得確信其為真實之程度者，始得據為
    有罪之認定，倘其證明尚未達到此一程度，而有合理之懷疑
    存在時，即無從為有罪之認定（最高法院40年台上字第86號
    、76年台上字第4986號判決同此見解意旨參照）。
三、公訴意旨認被告有上揭犯行，無非係以被告於警詢及檢察官
    偵訊時之供述、證人即告訴人甲○○於警詢及檢察官偵訊時、
    證人丙○○、賴聰義分別於警詢及偵訊時之證述、診斷證明書
    、系爭黑狗受傷之照片、現場錄影光碟暨翻拍照片等為其主
    要論據。訊據被告固坦承於上開時、地以除草機造成系爭黑
    狗受傷，然堅詞否認有何故意傷害動物及毀損犯行，辯稱：
    我真的不是故意傷害狗，是不小心的等語。經查：
(一)被告於上開時、地以除草機造成告訴人飼養之系爭黑狗受有
    左前肢上膊骨上端外傷開放性斷開性骨折等情，業據被告供
    述在卷（見警卷第1-2頁反面、臺灣宜蘭地方檢察署110年度
    偵緝字第67號第26頁、本院卷第73-75、136-137頁），核與
    證人即告訴人甲○○於警詢及檢察官偵訊時、證人丙○○、賴聰
    義分別於警詢及偵訊時之證述相符（見警卷第3-9頁、臺灣
    宜蘭地方檢察署109年度偵字第5180號第19-19【反面】、30
    -30【反面】頁），並有劉獸醫醫院109年7月9日診斷證明書
    1份及系爭黑狗受傷照片4張在卷可稽（見警卷第10、13-13
    【反面】頁），是此部分之事實，堪以認定。
(二)按行為非出於故意或過失者，不罰；過失行為之處罰，以有
    特別規定者為限，刑法第12條第1、2項定有明文，則同法第
    354條之毀損罪既無特別規定處罰過失之行為態樣，自以因
    「故意」而毀棄、損壞他人之物或致令不堪用，足以生損害
    於公眾或他人，始足當之。又按任何人不得騷擾、虐待或傷
    害動物；任何人應提供妥善之照顧，違反第6條規定，故意
    使動物遭受傷害，致動物肢體嚴重殘缺或重要器官功能喪失
    者，處2年以下有期徒刑或拘役，併科20萬元以上200萬元以
    下罰金，動物保護法第6條、第25條第1款分別定有明文，是
    以動物保護法第25條第1款所示之罪，仍以行為人「故意」
    使動物遭受傷害為該罪之成立前提至明。經本院當庭勘驗案
    發當時之現場監視器錄影光碟，結果為：「被告自該貨櫃屋
    離開，並開始朝貨櫃屋前方草叢處除草，並邊朝貨櫃屋旁邊
    的三個狗窩處方向前進；第7分3秒（即畫面時間13:49:36）
    被告朝系爭黑狗處前進，畫面上系爭黑狗不停朝被告吠叫並
    在被告前方、左前方來回徘徊，而被告仍持該除草機朝系爭
    黑狗狗窩走去；第7分7秒（即畫面時間13:49:41），被告走
    至系爭黑狗狗窩前方，系爭黑狗則沿狗窩右方空地朝其狗窩
    後方走去，被告隨即沿系爭黑狗行進路線同樣走至該狗窩右
    方處再往狗窩後方前進；第7分12秒（即畫面時間13:49:48
    ）畫面可見系爭黑狗走至狗窩後方後，又朝原路（即沿狗窩
    右方空地道路）欲跑回狗窩前方，與走同樣路徑然方向相反
    之被告相碰，畫面中被告閃躲黑狗而有將除草機舉起之動作
    ，旋即黑狗自狗窩右側處跑至狗窩前方；畫面第7分16秒（
    即畫面時間13:49:54），畫面中系爭黑狗左前肢背膀處似乎
    有⼀部分呈白色狀沒有毛髮所覆蓋，且走路略帶跳躍跛行狀
    ，同時間被告仍於狗窩後方繼續除草，直至畫面結束。」等
    情，有本院勘驗筆錄附卷可參。（見本院卷第85-86頁）是
    案發當時被告於空地除草時，雖空地上之3隻犬隻(含系爭黑
    狗)均有繫上鐵鍊，然該3隻犬隻尚可自由活動於狗屋內外之
    一定空間。依現場錄影畫面顯示，在被告繞經狗屋旁除草時
    ，系爭黑狗突然轉向出現於被告行進路線上，被告看見系爭
    黑狗後，有立刻將除草機舉起以躲避系爭黑狗，顯見被告並
    無預料系爭黑狗會出現於其除草之路線上，並於發現系爭黑
    狗於前方後，馬上將除草機提起遠離系爭黑狗，應無傷害系
    爭黑狗之故意。否則，被告如欲傷害系爭黑狗，應可直接以
    除草機追趕系爭黑狗，無需於除草時繞狗屋旁而行，更無需
    於除草機碰到系爭黑狗時立即將除草機舉起躲避，足認被告
    辯稱：黑狗衝出來時我嚇到而放開除草機的油門，但除草機
    沒有馬上停止，才割到那隻黑狗等語，應堪採信。
(三)況證人丙○○於本院審理時具結證稱：我是下午4點半到5點之
    間看到被告，被告當時沒有在狗旁邊，已經沒有在除草，只
    坐在旁邊，被告當時坐在那邊有問我是否為狗主人，被告有
    說他是在除草傷到狗，過了幾天後被告問我醫藥費的情形，
    到我家裡交給我新臺幣(下同)8,000元的醫藥費，醫藥費我
    出2,000元，剩下6,000元我有要拿給告訴⼈，但告訴人拒絕
    拿等語（見本院卷第129-132頁）。可見系爭黑狗受傷後，
    被告並非置之不理，除於丙○○到場後主動詢問是否為系爭黑
    狗之飼主外，並積極處理後續醫療費用問題。如被告係故意
    傷害犬隻，當可於傷害後隨即逃逸，或是對系爭黑狗受傷之
    情隻字不提，而無庸留待於案發地點附近主動詢問往來之人
    是否為飼主，並坦承系爭黑狗為其除草時所傷，且負擔所有
    醫療費用，被告所為益證其並無傷害系爭黑狗之故意，而僅
    係於除草時不慎致系爭黑狗受傷，是公訴意旨所提證據充其
    量僅得證明系爭黑狗確遭被告所傷害，但無其他積極證據足
    以證明被告主觀上有故意傷害系爭黑狗之犯意，自無從認定
    被告有何故意傷害動物及毀損之犯行。
(四)雖告訴人指稱：被告是故意去殺狗的，還說我沒有去餵養狗
    ，我要對他提告，我都有請丙○○去餵食，被告傷害到狗之後
    就馬上離開了，我當時不知道何人傷害牠，是蔡大姐下午5
    點多打電話通知我，我後來去調閱監視器發現狗在下午1點
    多就受傷，我去報警，警察循著監視器機車車牌去找被告，
    被告才去找蔡大姐說要賠償8,000元醫療費，並不是被告向
    丙○○承認有傷害到狗，被告跟地主會來傷害狗，我才去裝設
    監視器，之前就有發生過傷害，都是我去救狗等語，然被告
    係主動留於現場並向丙○○詢問是否為飼主等情，業經證人丙
    ○○證述如前，告訴人亦未舉出其他證據足以證明被告有傷害
    系爭黑狗之故意，自無從以告訴人尚有瑕疵之指述，遽認被
    告有傷害動物及毀損之故意。
四、綜上所述，檢察官所舉上開之證據均無法證明被告有故意傷
    害動物及毀損之犯行，依現有事證，尚無法使本院形成被告
    犯行之有罪心證，本件檢察官起訴所憑之證據，無論直接或
    間接證據，均尚未達於通常一般之人均可得確信，而無合理
    之懷疑存在之程度。此外，復無其他積極證據足資證明被告
    有何公訴意旨所指之犯行，本諸「罪證有疑、利歸被告」之
    刑事證據法則，被告之犯罪既屬不能證明，按諸前揭說明，
    自應為被告無罪諭知，以昭審慎。
據上論斷，應依刑事訴訟法第301條第1項，判決如主文。
本案經檢察官吳志成提起公訴；檢察官劉憲英到庭執行職務。
中　　華　　民　　國　　110 　年　　11　　月　　30　　日
                  刑事第三庭審判長法　官　許乃文       
　　　　　　　　　　　　　　　　　法  官  游欣怡
                                  法  官  劉芝毓
以上正本證明與原本無異。　　　　　　　　　　　　　　　
如不服本判決應於收受判決後20日內向本院提出上訴書狀，並應
敘述具體理由；其未敘述上訴理由者，應於上訴期間屆滿後20日
內向本院補提理由書（均須按他造當事人之人數附繕本）「切勿
逕送上級法院」。
中　　華　　民　　國　　110 　年　　11　　月　　30　　日